臺灣臺中地方法院民事判決　96年度訴字第2068號
原　　　告　丁○○
訴訟代理人　楊永吉　律師
複　代理人　丙○○
被　　　告　乙○○
上列被告因過失傷害案件，經原告提起損害賠償之附帶民事訴訟
（96年度交附民字第29號），經本院刑事庭裁定移送前來，本院
於民國96年10月24日辯論終結，判決如下：
    主      文
被告應給付原告新台幣肆拾壹萬貳仟玖佰拾捌元，及自民國九十
六年一月二十七日起至清償日止，按週年利率百分之五計算之利
息。
原告其餘之訴駁回。
訴訟費用由被告負擔三分之一，餘由原告負擔。
本判決原告勝訴部分於原告以新台幣壹拾參萬伍仟元供擔保後，
得假執行。但被告以新台幣肆拾壹萬貳仟玖佰拾捌元為原告預供
擔保，得免為假執行。
原告其餘假執行之聲請駁回。
　　事實及理由
一、本件原告起訴主張：被告於民國（下同）94年8月19日上午8
    時25分許，駕駛車牌號碼（下同）ＲＩ-3141 號自用小客車
    ，沿台中市○區○○街，由南往北（即向上路往公益方向）
    行駛，行經大忠街與精誠21街，無號誌、未劃分幹支線之交
    岔路口，於進入該交岔路口前先停車再起步通過時，應注意
    包括左右來車之車前狀況，採取止要之安全措施。而依當時
    天候、光線、路況良好，無不能注意之情事，竟於起步通過
    該路口之際，疏未注意左右來車之車前狀況，以隨時採取止
    要之安全措施。適有訴外人甲○○無照駕駛ＴＨ3-207 號輕
    機車搭載其妻即原告，沿精誠21街，由西往東（即精誠路往
    忠明南路方向）行駛至上開交岔路口，亦疏未注意包括左右
    來車之車前狀況，以隨時採取止要之安全措施，及同為直行
    車之左方車應暫停讓右方車先行，而貿然通過該路口，致被
    告所駕車之上開自用小客車左前保險桿擦撞訴外人甲○○所
    騎乘之上開機車之右側，並撞及原告之右小腿，原告因之受
    有右側膛骨、腓骨粉碎性開放性骨折之傷害，造成輕度肢障
    。案經鈞院以96年度交易字第37號刑事判決判處被告拘役20
    日確定在案，足認被告確有過失傷害原告之身體、健康，致
    受有損害。爰依民法第184條、第191條之2、第193條第1 項
    及第195條第1項之規定，請求被告給付賠償金額如下：醫
    療費用：新台幣（下同）52,920元（自費）。看護費：原
    告因前開傷害，於94年8月19日至同年8月31日共住院13日，
    出院後因身體癱瘓，日常大小便乃須賴人照料。自94年8 月
    19日起至96年1月26日止（起訴狀繕本送達之日），共計526
    日，是原告自可請求1,159,435 元之看護費。交通費：原
    告至醫院就醫搭乘計程車之費用：2,235 元。工作收入損
    失：原告自94年8月19日起至96年1月26日間無法工作之損失
    計有45萬元（以每月25,000元計算）。減少勞動能力之損
    失額：原告自本次車禍發生後，經鑑定為下肢之輕度機能顯
    著障礙。參照勞工保險局核定審查殘廢程度為第7 等級職業
    傷病殘廢，依該核定原告喪失勞動能力程度為69.21%，依原
    告每月25,000元之薪資計算，原告減少勞動能力損失請求賠
    償金額為1,113,804元。精神慰撫金：100萬元。以上合計
    為3,776,159 元，惟本件事故之發生，兩造皆有過失，原告
    過失責任大於被告，依6：4計算，則原告可請求賠償之金額
    為1,510,467元。訴之聲明：(1)被告應給付原告1,510,467元
    ，暨自起訴狀繕本送達之翌日起至清償日止，按週年利率5%
    計算之利息。(2)願供擔保，請准宣告假執行。
二、被告對於刑事判決認定之事實，不為爭執。惟對於原告所請
    求之上述（一）之各項費用金額有不為爭執者，有認為過高
    者，茲分述如下：(1)對原告自費支出之醫療費用52,920元部
    分不爭執。(2)看護費部分：僅對於住院期間之看護費不為爭
    執，餘認為無必要。(3)計程車車資：不爭執。(4)工作收入損
    失部分：對於原告嗣後僅為主張3 個月之薪資損失，以每月
    25,000元計算，計75,000元，不爭執。(5)減少勞動能力部分
    ：認為原告所受之傷害屬第9級殘，願支付33 萬元。惟本件
    事故之發生，訴外人甲○○亦有過失，原告自應承擔等語，
    資以抗辯。答辯聲明：原告之訴及假執行之聲請均駁回。
    如受不利之判決，並願供擔保，請准免為假執行之宣告。
三、原告主張之上開揭事實，業據被告所不爭執，並經本院96年
    度中交易字第37號刑事判決，認定無訛，自堪可信為真實。
四、按汽車行駛時，駕駛人應注意車前狀況，並隨時採取必要之
    安全措施。道路交通安全規則第94條第3 項，定有明文。是
    被告駕車自應注意上述道路交通安全規則。本件被告於上開
    無號誌、未劃分幹支線之交岔路口，於起步通過該路口之際
    ，疏未注意左右來車之車前狀況，以隨時採取止要之安全措
    施，已如前述，被告有違上開規定，且依當時情形又無不能
    注意之情事，則被告顯有過失亦明。而原告因被告之肇事行
    為，致受有上開之傷害乙情，亦如前述。是被告之過失侵權
    行為與原告所受傷害間即有相當因果關係。
五、按因故意或過失，不法侵害他人之權利者，負損害賠償責任
    。汽車、機車或其他非依軌道行駛之動力車輛，在使用中加
    損害於他人者，駕駛人應賠償因此所生之損害。不法侵害他
    人之身體或健康者，對於被害人因此喪失或減少勞動能力或
    增加生活上之需要時，應負損害賠償責任。又不法侵害他人
    之身體、健康、名譽、自由．．．者，被害人雖非財產上之
    損害，亦得請求賠償相當之金額。民法第184條第1項前段、
    第191條之2、第193條第1項及第195條第1項前段，分別定有
    明文。本件被告過失侵害原告之身體、健康權，致原告受有
    上揭傷害之事實既經確定，爰就原告主張之損害分別審酌如
    下：
（一）醫療費（自費）、交通費部分：此2 部分乃增加原告生活
      上之需要，兩造於此2部分，分別合意以52,920元、2,235
      元賠償。是原告此2部分之請求，洵屬正當，應予准許。
（二）看護費用：按雖原告未實際支出此部分之費用，然因原告
      受傷，而由親屬代為照顧被害人（即本件原告）之起居，
      並非不能評價為金錢，只因兩者身分密切而免除支付之義
      務，此種親屬基於身分關係之恩惠，自不能加惠於加害人
      （即本件被告），故應衡量比照僱用職業護士看護情形，
      認被害人受有相當親屬看護費用之損害，得向加害人請求
      賠償（最高法院81年度台上字第749 號民事判決要旨參照
      ）。此部分原告本請求1,159,435 元，嗣經原告減縮僅請
      求286,000 元，被告則同意給付，是此部分原告之請求應
      予准許。
（三）減少勞動收入（即工作薪資損失）：此部分核其性質為所
      失利益，依民法第216 條之規定，自可請求。此部分原告
      本請求45萬元，嗣經原告減縮僅請求75,000元，被告則同
      意給付，是此部分原告之請求應予准許。
（四）減少勞動能力部分：按關於「喪失或減少勞動能力」之損
      失，我國實務上區分為「受傷治療過程中，所得收入之喪
      失」（即上開（三）所述）及「受傷治療後，未來勞動能
      力喪失或減少」之損害二者（最高法院75年度台上字第18
      28號民事判決參照）。而就受傷治療後，「未來勞動能力
      喪失或減少」，係取「勞動能力喪失說」即被害人身體或
      健康受侵害，致喪失或減少勞動能力，其本身即為損害。
      因此勞動能力減少所生之損害，不以實際已發生者為限者
      。本件原告因本次車禍發生後，經治療迄今，仍存有下肢
      之輕度機能顯著障礙。審理中兩造合意以9 等級職業傷病
      殘廢，以每月原告之薪資25,000元計算，被告給付33萬元
      。是原告此部分33萬元之請求，自有理由。
（五）精神慰撫金部分：慰撫金數額之酌定應斟酌加害行為、加
      害人之身分、地位、家庭經濟或能力，請求人所受痛苦之
      程度等一切情狀（最高法院最高法院48年度台上字第1982
      號判決要旨參照）。而按人之身體、健康無價，原告受有
      上開傷害，且難以完全復原。本院衡以被告為大學畢業，
      為私立明道中學退休之教師，現偶至大陸等地，從事買賣
      ，原告為國小畢業，本件車禍事故發生時為從事手工業，
      每月薪資25,000元，及原告所受傷害尚屬嚴重，被告過失
      之程度等一切情狀，認為原告之精神上損害應與75萬元之
      慰撫金為相當。
六、次按，損害之發生或擴大，被害人與有過失者，法院得減輕
    賠償金額，或免除之。民法第217條第1項，定有明文。依同
    法第3 項規定，此於被害人之代理人或使用人與有過失者，
    準用之。上開規定係為促使被害人對於自己生命、身體之安
    全，盡其應盡之注意義務，避免或減少危險或損害之發生，
    以求當事人間之公平。本件訴外人甲○○無駕駛執照，竟騎
    乘上開機車，於上開交岔路口，亦疏未注意包括左右來車之
    車前狀況，以隨時採取止要之安全措施，及同為直行車之左
    方車應暫停讓右方車先行，而貿然通過該路口，致生本件事
    故。訴外人亦有違道路交通安全規則第94條第3項、第102條
    第1項第2款之規定，其有過失，亦為明顯，依上開217條第1
    項、第3 項規定，原告自應承擔其過失，此亦為原告所不爭
    執。又原告明知其夫即訴外人甲○○無駕駛執照，仍搭乘其
    駕駛之機車，致生本件事故，原告本身亦與有過失甚明。本
    院衡以，訴外人甲○○過失之情事顯重於原告，為肇事主因
    ，又原告自己亦與有過失，是認被告僅應承擔1/3 之過失責
    任。是依此計算，被告應賠償之金額，應按訴外人甲○○、
    原告過失之比例減輕2/3 。準此而言，被告應賠償原告之額
    為412,918元（計算式為：（52,920＋28,600＋2,235＋330,
    000＋75,000＋750,000）元×1/3＝412,918元））（小數點
    以下第一位四捨五入）。從而，原告本於民法第184條第1項
    前段、第191條之2、第193條第1項及第195條第1項前段侵權
    行為之法律關係，原告於上開所述範圍內之請求為有理由，
    逾此範圍外之請求，洵屬無據。綜上所述，本件原告請求被
    告給付412,918元，及自起訴狀繕本送達之翌日（即96年1月
    27日）起至清償止，按年息5%計算之法定遲延利息，於法有
    據，應予准許，爰為判決如主文第1 項所示。至原告逾上開
    部分之請求於法無據，不應准許，應予駁回。
七、假執行之宣告：本判決原告及被告均陳明願供擔保，聲請宣
    告假執行或免為假執行，核無不合，爰於原告勝訴部分，分
    別酌定相當之擔保金額，予以准許。至原告敗訴部分，其假
    執行之聲請，即失附麗，應併予駁回。
八、據上論結，本件原告之訴為一部有理由，一部無理由，依民
    事訴訟法第79條、第390條第2項、第392條第2項，判決如主
    文。
中　　華　　民　　國　　96　　年　　10　　月　　31　　日
                  民事第二庭    法  官  陳添喜
正本係照原本作成。
如對本判決上訴，須於判決送達後20日內向本院提出上訴狀。
中　　華　　民　　國　　96　　年　　10　　月　　31　　日
                                書記官  鄭晉發
